【裁判字號】    98,交聲,220
【裁判日期】    980512
【裁判案由】    交管條例聲異
【裁判全文】
臺灣板橋地方法院交通事件裁定         98年度交聲字第220號
異  議  人
即受處分人  甲○○
上列異議人即受處分人因違反道路交通管理處罰條例案件，對於
交通部公路總局臺北區監理所板橋監理站於民國九十八年一月七
日所為板監裁字裁四一-AEW六七三一六九號裁決，聲明異議，本
院裁定如下：
    主  文
原處分撤銷。
甲○○汽車駕駛人，行經有燈光號誌管制之交岔路口闖紅燈，處
罰鍰新臺幣貳仟柒佰元，並計違規點數點。
    理  由
一、按行車管制號誌之圓形紅燈燈號顯示之意義為「車輛面對圓
    形紅燈表示禁止通行，不得超越停止線或進入路口」，道路
    交通標誌標線號誌設置規則第二百零六條第五項第一款定有
    明文。次按汽車駕駛人，行經有燈光號誌管制之交岔路口闖
    紅燈者，處新臺幣（下同）一千八百元以上五千四百元以下
    罰鍰，並記違規點數三點，道路交通管理處罰條例第五十三
    條第一項、第六十三條第一項第三款定有明文。又「闖紅燈
    」係指車輛或行人面對圓形紅燈時，仍逕予穿越路口至銜接
    路段，不論左轉、直行或迴轉，均屬闖紅燈之行為。從而，
    用路人、車於行經設有燈光管制號誌之交岔路口，不依燈號
    指示，逕自闖越紅燈直行、左轉或迴轉，自屬違反上開條例
    第五十三條第一項所定「闖紅燈」之違規行為。
二、本件異議人即受處分人甲○○於九十七年四月十日上午二時
    四十三分許，駕駛車號RZF-九五○號輕型機車，由北往南行
    經有燈光號誌管制之臺北市○○○路○段與保安街口時，因
    行向號誌為紅燈時仍直行闖越紅燈，經執行巡邏勤務之臺北
    市政府警察局大同分局民生西路派出所警員乙○○發現當場
    攔停製單開罰，嗣受處分人於九十七年四月二十五日應到案
    日期後之同年四月三十日提出申訴，經原處分機關函請舉發
    單位調查結果，仍認受處分人有上開違規行為，乃於九十八
    年一月七日依道路交通管理處罰條例第五十三條第一項及違
    反道路交通管理事件統一裁罰基準表之規定，裁處受處分人
    四千五百元罰鍰，並依同條例第六十三條（裁決書漏載第一
    項第三款）規定記違規點數三點。
三、訊據異議人即受處分人甲○○固對於上述時間、地點因闖越
    紅燈經警攔停舉發一事不否認，惟矢口否認有何違反道路交
    通管理處罰條例之行為，辯稱：當時紅燈有問題，舉發地點
    印象中燈號都是亮黃燈，不會亮紅燈云云。經查，異議人於
    上揭時、地行經有燈光號誌管制之交岔路口，違規闖越紅燈
    行駛一節，業據異議人於本院訊問時坦承之，核與證人即舉
    發警員乙○○於本院訊問時結證稱當時伊是依據異議人的違
    規事實攔停舉發等語相符，該事實足堪認定。次查，違規當
    時上開路口之交通號誌運作，係依預設時制計畫自動運轉執
    行，其預設運作方式為「簡單二時相」，第一時相為延平北
    路南北向運作，第二時相為保安街東西向運作，號誌時制週
    期為四十五秒，第一時相二十五秒，第二時相二十秒（以上
    各時相均含黃燈三秒及全紅清道時間二秒），此有卷附臺北
    市交通管制工程處九十八年三月二十日北市交工控字第○九
    八三一一七二七○○號函文一紙可參，顯見上開違規路口之
    時相號誌運作有其一定變換不同燈號之週期，異議人所辯該
    路口都是亮黃燈不會亮紅燈云云，顯無可採，又查於上述違
    規時間並無號誌故障報修紀錄，有卷附同上開工程處九十八
    年三月九日北市交工程字第○九八三五二六九三○○號函文
    及其所附臺北市交通管制工程處故障通報處理登記簿各一紙
    可稽，足見違規時、地所設時相號誌運作正常，異議人對上
    開交通管制工程處函覆資料，認係官官相護，不予認同，認
    至少交通號誌須送至商檢局檢驗始能證明云云，惟上開違規
    路口時相號誌之運作係採預設週期自動化運轉執行，交通管
    制工程處所提出故障通報處理登記簿，考其內容，故障通報
    時間從九十七年一月五日至同年十月十五日，有四次通報本
    件違規處延平北路、保安街口故障及其故障情形以觀，為交
    通管制工程處職務上所為一般日常之故障通報處理紀錄，非
    為亦無從為構陷異議人本件交通違規所特意設計，異議人僅
    憑主觀認知臆測，遽認違規路口號誌故障並認上開函覆資料
    不足採，忽視該路口時相號誌及該等資料之客觀預設及例行
    性，又未提出有利之證據供本院詳查，異議人否認違規顯係
    卸責之詞，所辯尚不足採為免責之依據，從而，異議人有於
    上述時、地違規闖越紅燈一事應堪認定，本件事證明確，應
    依法論處。
四、綜上，原處分機關依據道路交通管理處罰條例第五十三條第
    一項、第六十三條第一項第三款之規定，裁處異議人罰鍰並
    記點數，固非無見，然異議人逾越應到案期限之三十日內，
    即提出申訴向原處分機關陳述意見，依違反道路交通管理事
    件統一裁罰基準表規定，異議人上揭闖越紅燈之違規行為，
    應處二千七百元罰鍰。原處分機關所為四千五百罰鍰之裁決
    顯與上開基準表有所不符，自難認為允當。異議人之異議雖
    無理由，然上開裁決既有違誤之處，自應由本院將原處分撤
    銷，另行依法裁處如主文第二項所示，以期適法。
據上論斷，應依道路交通案件處理辦法第二十條前段，裁定如主
文。
中    華    民    國    98    年    5     月    12    日
                      臺灣板橋地方法院交通法庭
                              法  官  王綽光
上列正本證明與原本無異。
如不服本裁定，應於裁定送達後五日內向本院提出抗告狀。
                              書記官  許清秋
中    華    民    國    98    年    5     月    12    日


司法院資訊處製作；財團法人民間司法改革基金會備份。
